臺灣高雄地方法院刑事判決　　　　　　　　　　　　　　九十年度自字第六七號
　　自　訴　人　甲○○
　　自訴代理人　林復華律師
　　　　　　　　林柏瑞律師
　　被　　　告　乙○○
　　選任辯護人　吳春生
右列被告因業務過失傷害案件，經自訴人提起自訴，本院判決如左：
    主  文
乙○○從事業務之人，因業務上之過失傷害人，處拘役肆拾日，如易科罰金以參佰元
折算壹日。
    事  實
一、乙○○平日以從事板模工作為業，而駕駛車號ＥＦ－二一三九號小貨車至工地執
    行其業務為其附隨及輔助業務。民國九十一年十一月三日上午十一時四十分許，
    乙○○駕駛ＥＦ－二一三九號自用小貨車，自高雄市鼓山區之海軍彈藥總庫營區
    所屬之和平留守區，欲上山前往「和一哨」排水工程工地實施整地途中，行經產
業道路第一個轉彎處時，理應注意車前狀況，隨時採取必要之安全措施，而依當
    時之情形，亦非不能注意，竟疏於注意及此，而致在上揭轉彎處，該車車頭左前
    方與車速較快騎腳踏車下山、亦未注意車前狀況之甲○○相撞，甲○○因而向後
    方反彈約三、四公尺，倒於路旁水溝中，受有左股骨開放性骨折，頭部外傷併腦
    震盪，左額、前胸及左手多處挫傷，及左膝蓋後十字韌帶破裂之傷害。
二、案經甲○○提起自訴。
    理  由
一、訊據被告乙○○固不否認在右揭時、地與自訴人甲○○發生碰撞之事實，惟矢口
    否認有何業務過失傷害之犯行，辯稱：伊與自訴人相撞之前，伊有看到自訴人，
    並停住車輛云云。經查：
  (一)被告乙○○於上述之時間，駕駛上開小貨車欲上山前往「和一哨」排水工程工地
    實施整地途中，行經產業道路第一個轉彎處時，在該轉彎車道附近，其自用小貨
    車之車頭左前方與適由山上騎腳踏車下山之自訴人甲○○相撞，致甲○○人車倒
    地，受有前開傷害之事實，業據甲○○於本院審理中指訴甚詳，並經證人即到場
    之營區人員丙○○證述屬實，復有國軍左營醫九十年十二月七日院診斷證明書一
    紙、身心障礙手冊影本一紙、現場照片五張（本院卷五十七至五十九頁）在卷可
    稽；且被告與自訴人之撞擊點確係該小貨車車頭左前方之雨刷下方、方向燈上方
    處，亦經本院到場勘驗屬實，並經被告與自訴人到場陳述車禍撞擊位置，互核相
    符，上開事實，應堪認定。
  (二)被告雖辯稱：行經上揭轉彎車道附近時，伊當時看見自訴人時，已有先停住云云
    ，然被告當時正載運板模行經上坡轉彎路段，雖可認被告確因負載板模而車速緩
    慢，惟衡諸常情，車輛負載重物行經上坡路段時，若謂完全不加速，孰能置信？
    而被告於本院至車禍現場勘驗時，自承：係約離自訴人一公尺時才發現自訴人等
    語（本院卷五十四頁背面），則被告既在上坡加速之狀態中，復參以汽車縱係在
    時速五公里之狀態下，要即時反應煞停亦需約一點零四公尺，而此時汽車每秒鐘
    仍會行進一點三九公尺，有交通部六十六年十月二十七日交路（六六）字第一Ｏ
    二七五號函所附之「汽車行駛距離及反應距離一覽表」可查，故實難信其可在一
    公尺之距離內完全煞停，是被告此部分之辯解，尚難採信。至被告另指自訴人有
    車速過快之情形乙節，雖為自訴人所否認，惟查自訴人之腳踏車前之菜藍有內縮
    、腳踏車之前輪有扭曲變形之情形，而被告之自用小貨車車頭左前方雨刷下方、
    方向燈上方有因撞擊而凹陷之痕跡，業經本院到場勘驗屬實，並有現場照片二張
    在卷可稽（本院卷五十八頁），另參以撞擊後自訴人反彈至後方三公尺之水溝內
    之距離以觀，且自訴人斯時係值下坡路段，被告所為自訴人當時車速過快之辯解
    ，應屬可採。
  (三)被告另辯稱：其為營造板模之工人，其工作為板模之安裝，而非板模器具之運輸
    ，其駕駛自用小貨車亦非專為運送板模，故載運板模並非其主要或附隨業務，且
    其平日尚有做粗工等其他工作，是自不應認其駕駛自用小貨車之行為係業務行為
    ，而論以其業務過失責任云云。惟按刑法上所謂業務，係指個人基於其社會地位
    繼續反覆所執行之事務，其主要部分之業務固不待論，即為完成主要業務所附隨
    之準備工作與輔助事務，亦應包括在內（最高法院七十一年台上字第一五五Ｏ判
    例要旨參照），惟被告平日於從事板模工作時，既需以車號ＥＦ－二一三九號小
    貨車作為載運板模之運輸工具，而被告於車禍當日正係要載運板模至山上施工處
    等情，被告業已於本院審理中自白不諱（本院九十一年一月二十二日審判筆錄）
    ，是不論被告平日是否尚有無其他工作，其當日駕駛自用小貨車之行為，自屬輔
    助其從事板模工作業務之附隨行為，而屬被告執行其業務之輔助或附隨業務，故
    被告此部分之辯解，洵不可採。
  (四)此外，被告復辯稱：其於本件肇事後立即下山向營區指揮人員丙○○陳明並求援
    ，應構成自首云云。經查，被告雖確實於肇事後，立即向營區人員求援並說明該
    肇事經過之事實，業據證人丙○○即營區當日之執勤官到庭結證屬實（本院九十
    一年三月一日審判筆錄），惟按「自首以對於未發覺之罪投案而受裁判為要件，
    至其方式雖不限於自行投案，即託人代理自首或向非偵查機關請其轉送，亦無不
    可，但須有向該管司法機關自承犯罪而受裁判之事實，始生效力。」，最高法院
    五十年台上字第六五號著有判例可資參照。本件被告係向營區之指揮人員陳述自
    己犯罪之事實，惟營區之指揮人員屬性上並非偵查機關，是被告縱有願意接受裁
    判之意思，然究與自首之要件不符，是被告此部分之辯解，亦不足採信。
  (五)另按刑法第十條第四項第四款所稱毀敗一肢以上之機能，係指一肢以上之機能完
    全喪失其效用而言，若臂骨雖折斷，但經醫治結果，仍能舉動，而僅不能照常者
    ，祇可認為減衰機能，要與毀敗全肢之機能有別。又毀敗一肢以上之機能，既設
    有專款規定，則傷害四肢之重傷，自以有被毀敗之情形為限，其同條第四項第六
    款所定其他身體或健康有重大不治或難治之傷害，即不包括傷害四肢在內（最高
    法院四十二年度台上字第一七０號判例參照）。查本件自訴人遭被告駕車撞傷，
    其所受左膝蓋後十字韌帶破裂傷害部分，雖構成自訴人輕度肢障並仍須開刀治療
    ，業經自訴人陳明在卷，復有身心障礙手冊一紙附卷足參，惟並未達於毀敗自訴
    人一肢機能之程度，亦有自訴人所庭呈之三軍總醫院九十一年八月五日（九十一
    ）善利字第九一一三五Ｏ六號函，係載自訴人於退伍後尚需後續復健及鋼釘拔除
    ，即可知悉，是揆之前揭判例意旨，與刑法第十條第一項第四款所謂毀敗一肢以
    上之機能之意義有別，是自訴人指訴其所受之傷應非屬刑法上之重傷，併此說明
    。
  (六)按汽車駕駛人應注意車前狀況，隨時採取必要安全措施，道路交通安全規則第九
    十四條第三項訂有明文。被告既於行經上揭路段時，疏於注意車前狀況，隨時採
    取必要之安全措施，而撞及自訴人，致自訴人受有左股骨開放性骨折，頭部外傷
    併腦震盪，左額、前胸及左手多處挫傷，及左膝蓋後十字韌帶破裂等傷害，而被
    告之過失行為與自訴人受傷，前間具有因果關係，被告因過失致人受傷之事實，
    已甚明確，應予依法論科。
二、本件被告係以駕駛小貨車為其執行業務之附隨業務，為從事業務之人，其因從事
    業務時之過失行為致自訴人受傷，核其所為係犯刑法第二百八十四條第二項業務
    過失傷害罪。爰審酌發生車禍之地點係狹窄之山路，會車本即不易，又被告於犯
    罪後立即為委請他人救護自訴人，犯最後態度尚稱良好，被告之過失程度非重及
    尚未與自訴人達成和解，與犯罪所造成自訴人受傷之傷勢不輕等一切情狀，量如
    主文所示之刑並諭知易科罰金之標準，以資警懲。至被告另請求再履勘現場，及
    主張車禍當時並未受有反光鏡等節，惟本件事證已臻明確，本院認本件自無再度
    履勘及調查之必要，附此敘明。
據上論結，應依刑事訴訟法第三百四十三條、第二百九十九條第一項前段，刑法第二
百八十四條第二項、第四十一條第一項，罰金罰鍰提高標準條例第一條前段、第二條
判決如主文。
中      華      民      國    九十一    年      十      月      二      日
                                  臺灣高雄地方法院刑事第二庭
                                    審判長法  官  陳  明  富
              法  官  劉  定  安
                                          法  官  吳  志  豪
右正本證明與原本無異。
如不服本判決，應於判決送達後十日內，向本院提出上訴狀。
                                          書記官  邱  秋  珍
中      華      民      國    九十一    年      十      月      二      日
附錄本案論罪科刑法條：
刑法第二百八十四條
從事業務之人，因業務上之過失傷害人者，處一年以下有期徒刑、拘役或一千元以下
罰金，致重傷者，處三年以下有期徒刑、拘役或二千元以下罰金。
